【裁判字號】    97,易,42
【裁判日期】    970530
【裁判案由】    違家庭暴力防治法
【裁判全文】
臺灣屏東地方法院刑事判決                97年度易字第42號
公  訴  人  臺灣屏東地方法院檢察署檢察官
被      告  甲○○
上列被告因家庭暴力傷害案件，經檢察官提起公訴（96年度偵字
第7371號），本院判決如下：
    主  文
甲○○違反法院依家庭暴力防治法第十四條第一項所為禁止實施
家庭暴力之裁定，處有期徒刑陸月，如易科罰金，以新臺幣壹仟
元折算壹日。
    事  實
一、甲○○為乙○○之子、丙○○○之夫，與渠等依序有家庭暴
    力防治法第3 條第3 款、第1 款規定之家庭成員關係，甲○○並曾因對乙○○實施家庭暴力行為，經本院於民國96年10
    月29日依家庭暴力防治法第14條第1 項規定，以96年度家護
    字第491 號民事通常保護令裁定諭令其不得對乙○○實施身
    體或精神上不法之侵害，亦不得直接或間接對乙○○為騷擾
    行為，有效期間1 年。詎甲○○竟無視該禁令之效力，基於
    違反保護令及恐嚇危害安全之犯意，於96年11月14日晚間7
    時20分許，貿然前往乙○○位於屏東縣九如鄉○○村○○路
    124 號之住處內，向乙○○及同時在場之丙○○○恫稱「保
    護令不過1 張紙，我並不畏懼」、「要讓乙○○、丙○○○
    及其他家人死，並要在3 天內放火燒房子」等語，致乙○○
    及丙○○○因在場聞言而心生畏怖，致生危害於生命、財產
    安全。嗣為警據報趕往處理而查獲。
二、案經屏東縣警察局里港分局報告臺灣屏東地方法院檢察署檢
    察官偵查起訴。
    理  由
一、證據審查部分：
  (一)按被告以外之人包括共犯、共同被告、被害人、證人等於審
    判外之言詞或書面陳述，因違反直接審理及言詞審理之原則
    ，應令踐行證人具結程序並使被告得以行交互詰問權利，始
    符合正當法律程序及憲法賦予人民訴訟權及防禦權之旨，司
    法院大法官會議釋字第384 號、第582 號解釋意旨可供參考
    。又依刑事訴訟法第159 條第1 項規定，被告以外之人於審
    判外之言詞或書面陳述等傳聞證據，原則上無證據能力。
  (二)本件公訴意旨提出證人乙○○、丙○○○於警詢中之陳述為
    證據，為被告以外之人於審判外之陳述，經查無得為證據之
    例外情形，應認為無證據能力。
二、訊據被告甲○○於本院行準備程序及審理期日之初，對其前
    揭犯罪事實均矢口否認，辯稱：伊並未於前揭時間返回上址
    ，遑論曾對渠等出言恐嚇，另就已經核發保護令之事，亦不
    知情云云。惟查，被告甲○○與乙○○、丙○○○依序為母
    子、夫妻關係，有戶政資料在卷可參。被告甲○○曾因對其
    母乙○○實施家庭暴力行為，經本院於96年10月29日依家庭
    暴力防治法第14條第1 項規定，以96年度家護字第491 號民
    事通常保護令裁定諭令其不得對乙○○實施身體或精神上不
    法之侵害，亦不得直接或間接對乙○○為騷擾行為，有效期
    間1 年之事實，亦有保護令1 份附卷可憑。而被告甲○○於
    前揭時地返回上址，並對在場之乙○○、丙○○○口出上開
    言詞以為恐嚇，致渠2 人心生畏怖等情，亦據2 人及證人即
    據報到場處理之警員雷浩坤於本院審理時到庭具結並接受交
    互詰問而證述綦詳。另上開保護令經核發後，被告甲○○除
    旋即為警於96年8 月8 日以電話通知外，嗣其96年8 月27日
    前往屏東縣警察局里港分局接受家防官吳淑紅執行保護令時
    ，猶已經明確告知保護令之內容，亦據證人吳淑紅於本院審
    理時到庭結證在卷，堪信為真。是被告甲○○前揭違反保護
    令及恐嚇犯行，堪予認定。本件被告犯罪事證已臻明確，應
    依法論科。
三、按家庭暴力防治法所規定之家庭暴力，係指家庭成員間實施
    身體或精神上不法侵害之行為，家庭暴力防治法第2 條第1
    款定有明文。被告甲○○為乙○○之子、丙○○○之夫，與
    渠等依序有家庭暴力防治法第3 條第3 款、第1 款規定之家
    庭成員關係。核被告甲○○前開對乙○○所為，係犯違反家
    庭暴力防治法第61條第1 款之違反保護令罪，及刑法第305
    條恐嚇危害安全罪；又其對丙○○○所為，係犯刑法第305
    條恐嚇危害安全罪。被告甲○○以1 行為恐嚇乙○○、丙○○○2 人，係1 行為而觸犯2 罪名，並侵害2 同種之法益，
    應依刑法第55 條 想像競合之例，從1 處斷。其1 行為而犯
    違反保護令罪及恐嚇危害安全罪，係1 行為而觸犯2 罪名，
    並侵害2 法益，應依刑法第55條想像競合犯之例，從1 較重
    之違反保護令罪處斷。
四、爰審酌被告甲○○之年齡、品行、智識能力、犯罪動機、目
    的、手段、對於法益所生侵害。其為67年3 月13日出生、受
    有國中畢業教育程度、以代人養豬為業之人，有警詢等年籍
    資料在卷可參，本件犯罪時年近而立，前曾因對直系血親尊
    親屬犯傷害罪，經檢察官聲請以簡易判決處刑，業經本院96
    年度簡字第105 號判處有期徒刑4 月，於97年2 月25日確定
    ，執行在即，有臺灣高等法院被告前案紀錄表及臺灣屏東地
    方法院檢察署刑案資料查註紀錄表各1 份在卷可按，素行欠
    佳。並考量其前甫於96年7 月28日對其母施暴成傷，經法院
    上開核發保護令，數月後旋即違反保護令而再為本件犯行，
    並考量其違反之手段、情節，對母親、妻子口出上開內容之
    惡言，犯罪經查獲後猶百般抵賴，不僅推稱不知保護令，甚
    至否認曾於該時間返回上址，嗣本院依聲請傳喚2 名警員到
    庭證述歷歷後，始無一言可資應對，徒費司法資源，依現有
    卷證尚難認為有何悔悟意思等一切情狀，量處如主文所示之
    刑，又審酌其年齡、職業、收入、社會地位等節，並諭知易
    科罰金之折算標準如主文所示，以資儆懲。
據上論斷，依刑事訴法第284 條之1 、第299 條第1 項，家庭暴
力防治法第61條第1 款，刑法第11條、第305 條、第55條、第41
條第1 項，刑法施行法第1 條之1 ，判決如主文。
中    華    民    國    97    年    5     月    30    日
                  刑事第二庭    法  官  陳松檀
以上正本證明與原本無異。
如不服本判決應於收受本判決送達後10日內向本院提出上訴書狀
，其未敘述上訴理由者，並得於提起上訴後10日內向本院補提理
由書狀（均須按他造當事人之人數附繕本）「切勿逕送上級法院
」
中    華    民    國    97    年    5     月    30    日
                                書記官  林祥玉
附錄本件判決引用之法條：
家庭暴力防治法第61條
違反法院依第14條第1 項、第16條第3 項所為之下列裁定者，為
本法所稱違反保護令罪，處3 年以下有期徒刑、拘役或科或併科
新臺幣10萬元以下罰金：
一、禁止實施家庭暴力。
二、禁止騷擾、接觸、跟蹤、通話、通信或其他非必要之聯絡行
    為。
三、遷出住居所。
四、遠離住居所、工作場所、學校或其他特定場所。
五、完成加害人處遇計畫。
中華民國刑法第305條
以加害生命、身體、自由、名譽、財產之事，恐嚇他人致生危害
於安全者，處2 年以下有期徒刑、拘役或3 百元以下罰金。


司法院資訊處製作；財團法人民間司法改革基金會備份。
